臺灣嘉義地方法院刑事判決
109年度交訴字第77號
公  訴  人  臺灣嘉義地方檢察署檢察官
被      告  蕭鳴程


指定辯護人  本院約聘辯護人張家慶
上列被告因公共危險等案件，經檢察官提起公訴（109年度偵緝
字第125號），本院判決如下：
    主  文
蕭鳴程犯汽車駕駛人無駕駛執照駕車因而致人受傷之過失傷害罪
，處有期徒刑伍月，如易科罰金，以新臺幣壹仟元折算壹日；又
犯肇事致人傷害逃逸罪，處有期徒刑壹年肆月。
    犯 罪 事 實
一、蕭鳴程為無駕駛執照之人，於民國108年6月6日下午5時38分
    許，駕駛車牌號碼000-0000號、謝苑佐所有之自用小客車搭
    載林融祺，沿嘉義市西區垂楊路垂楊大橋外側車道由西向東
    方向行駛，行經該路段與新建街之交岔路口欲右轉時，原應
    注意轉彎車應讓直行車先行，且應先換入右轉車道或慢車道
    ，駛至路口後再行右轉，而當時天候晴、日間自然光線、柏
    油路面乾燥、無缺陷、無障礙物、視距良好，並無不能注意
    之情形，竟疏未注意，即貿然右轉新建街行駛，適有林景揚
    騎乘車牌號碼000-000號普通重型機車，沿垂楊路垂楊大橋
    慢車道由西往東方向行駛，行經前開交岔路口，閃避不及，
    與蕭鳴程駕駛上開車輛發生碰撞，林景揚因而人車倒地，受
    有顏面挫傷併下顎骨骨折、下巴撕裂傷、左側肢體挫傷併左
    手及左膝擦傷之傷害。詎蕭鳴程肇事後明知對方有可能因撞
    擊而受傷，仍未停留現場等候警方處理，並對傷者採取必要
    救護措施，竟基於肇事逃逸之犯意，逕行駕駛上開車輛逃逸
    。嗣經警員調閱監視錄影畫面，而循線查獲上情。
二、案經林景揚訴由嘉義市政府警察局第一分局報告臺灣嘉義地
    方檢察署檢察官偵查起訴。
    理  由
一、證據能力
　　被告以外之人於審判外之陳述，雖不符刑事訴訟法第159條
    之1至第159條之4之規定，而經當事人於審判程序同意作為
    證據，法院審酌該言詞陳述或書面陳述作成時之情況，認為
    適當者，亦得為證據，刑事訴訟法第159條之5第1項定有明
    文。查檢察官、被告蕭鳴程及其辯護人於言詞辯論終結前，
    對於下述本院採為認定犯罪事實依據之各項證據之證據能力
    ，均同意有證據能力，本院審酌該等證據之取得過程並無瑕
    疵，與本案待證事實間亦具有相當之關聯性，以之為本案證
    據並無不當，自得採為本件認定事實之基礎，先予說明。
二、上揭犯罪事實，業據被告於本院審理時坦承不諱（本院卷第
    200、206-207、209頁），核與證人即告訴人林景揚於警詢
    及偵查中之證述、證人謝苑佐、林融祺於警詢、偵查及本院
    審理時之證述大致相符（警卷第5-7、9-13、15-16頁、偵05
    號卷第21-23頁、偵21號卷第15-17、23-25頁、本院卷第148
    -164、187-200頁）。並有車輛詳細資料報表、診斷證明書
    、道路交通事故現場圖、道路交通事故調查報告表（一）、
    （二)、交通部公路總局嘉義區監理所嘉雲區車輛行車事故
    鑑定會鑑定意見書、内政部警政署刑事警察局109年8月11日
    刑鑑字第1090500506號鑑定書各1份、現場照片39張、監視
    器畫面翻拍照片4張附卷可憑（警卷第19、21-47頁、偵05號
    卷第46-48頁、偵21號卷第33-47頁）。準此，足認被告任意
    性自白與事實相符。從而，本件被告犯行事證明確，均應依
    法論科。
三、論罪科刑
（一）按汽車駕駛人，無駕駛執照駕車、酒醉駕車、吸食毒品或
      迷幻藥駕車、行駛人行道或行經行人穿越道不依規定讓行
      人優先通行，因而致人受傷或死亡，依法應負刑事責任者
      ，加重其刑至2分之1。道路交通管理處罰條例第86條第1
      項定有明文。又刑法總則之加重，係概括性之規定，所有
      罪名均一體適用；刑法分則之加重，係就犯罪類型變更之
      個別犯罪行為予以加重，成為另一獨立之罪名。道路交通
      管理處罰條例第86條第1項關於汽車駕駛人，無駕駛執照
      駕車，因而致人受傷或死亡，依法應負刑事責任者，加重
      其刑至2分之1之規定，係就刑法第276條第1項之過失致人
      於死罪、同條第2項之業務過失致人於死罪，同法第284條
      第1項之過失傷害（及致重傷）罪、同條第2項之業務過失
      傷害（及致重傷）罪之基本犯罪類型（修法後已無業務過
      失加重），對於加害人為汽車駕駛人，於無照駕駛之特定
      行為時，因而致人受傷或死亡之特殊行為要件予以加重處
      罰，已就上述刑法第276條第1、2項，同法第284條第1、2
      項各罪犯罪類型變更之個別犯罪行為予以加重，而成另一
      獨立之罪名，自屬刑法分則加重之性質（最高法院99年度
      台非字第198號判決意旨參照）。查被告於本件車禍發生
      時，並未領有合格駕駛執照一節，業據被告自承在卷，其
      於本件車禍事故發生時，為無駕駛執照之人，可堪認定。
（二）核被告所為，分別係犯道路交通管理處罰條例第86條第1
      項、刑法第284條前段之汽車駕駛人無駕駛執照駕車因而
      致人受傷之過失傷害罪，及刑法第185條之4之肇事逃逸罪
      。過失傷害犯行部分，並應依上開道路交通管理處罰條例
      第86條第1項之規定加重其刑。又起訴意旨認被告上開過
      失傷害犯行部分，僅論以刑法第284條前段之過失傷害罪
      ，而未論及道路交通管理處罰條例第86條第1項無照駕駛
      肇禍之加重規定，容有未合。惟因該部分起訴侵害社會之
      基本事實同一，本院當庭告知所犯法條後（本院卷第208
      頁），依法變更起訴法條。被告所犯上開2罪，犯意各別
      ，行為互殊，應予分論處罰。
（三）爰審酌被告行經行車管制號誌交岔路口，未依標誌、標線
      、指示右轉，造成本件車禍發生，使告訴人受有顏面挫傷
      併下顎骨骨折、下巴撕裂傷、左側肢體挫傷併左手及左膝
      擦傷之傷害；其於本院審理時坦承犯行，未與告訴人和解
      ；自陳高職肄業之智識程度，未婚，無子，與母親、弟弟
      同住，在家樂福裝設冷氣，家境貧寒，為低收入戶等一切
      情狀，分別量處如主文所示之刑，並就得易科罰金部分，
      諭知易科罰金之折算標準。　　　
據上論斷，應依刑事訴訟法第299條第1項前段、第300條，道路
交通管理處罰條例第86條第1項，刑法第11條前段、第284條前段
、第185條之4、第41條第1項前段，刑法施行法第1條之1第1項，
判決如主文。
本案經檢察官陳美君提起公訴，檢察官楊麒嘉到庭執行職務。
中　　華　　民　　國　　110 　年　　4 　　月　　29　　日
                  刑事第八庭  審判長法　官　謝其達
　　　　　　　　　　　　　　　　　　法　官  盧伯璋
　　　　　　　　　　　　　　　　　　法　官  鄭諺霓
以上正本證明與原本無異。
如不服本判決應於收受判決後20日內向本院提出上訴書狀，並應
敘述具體理由；其未敘述上訴理由者，應於上訴期間屆滿後20日
內向本院補提理由書（均須按他造當事人之人數附繕本）「切勿
逕送上級法院」。告訴人或被害人如對於本判決不服者，應具備
理由請求檢察官上訴，其上訴期間之計算係以檢察官收受判決正
本之日期為準。
中　　華　　民　　國　　110 　年　　4 　　月　　29　　日
                                    書記官　李玫娜
附錄論罪法條：
道路交通管理處罰條例第86條第1項
汽車駕駛人，無駕駛執照駕車、酒醉駕車、吸食毒品或迷幻藥駕
車、行駛人行道或行經行人穿越道不依規定讓行人優先通行，因
而致人受傷或死亡，依法應負刑事責任者，加重其刑至二分之一
。
刑法第284條
因過失傷害人者，處一年以下有期徒刑、拘役或十萬元以下罰金
；致重傷者，處三年以下有期徒刑、拘役或三十萬元以下罰金。
刑法第185條之4
駕駛動力交通工具肇事，致人死傷而逃逸者，處一年以上七年以
下有期徒刑。